最高法院刑事裁定　　　　　　一○○年度台抗字第一○五九號
抗　告　人　SEEKAN WI.
上列抗告人因殺人案件，不服台灣高等法院台南分院中華民國一
○○年十月二十八日駁回聲請再審之裁定（一○○年度聲再字第
一一七號），提起抗告，本院裁定如下：
    主  文
抗告駁回。
    理  由
本件原裁定以抗告人SEEKAN WIT（中文名字「阿密」）因殺人案
件，對於原審法院民國九十九年七月八日九十九年度上訴字第一
五五號確定判決（下稱原判決）聲請再審，其聲請意旨略以：(一)
、依原判決之記載，本件抗告人之殺人動機，乃為女友爭風吃醋
，而臨時起意持水果刀刺被害人「宋麥」（泰國籍勞工，泰國姓
名KHLONGHAKWAEN SOMMAI）一刀，係在情緒失控、意識不清之情
況下所為，實無使被害人死亡之故意，原事實審法院未予明察，
遽論抗告人以殺人罪，所適用法條顯然有誤。(二)、本件「卡宋」
、「阿吉」及「潘絲莉」等三位泰國籍證人之證詞，有諸多不可
信之處，且於偵訊時因翻譯之誤導，致偽飾整個事發過程之真相
，抗告人已透過泰國友人之協助，取得前開證人以泰語將事實過
程，用書面及錄音方式作成新證詞，俾供為再審之新事證。(三)、
抗告人於案發後已主動委請在泰國之親屬，與被害人之家屬成立
和解，有和解書可憑，請於再審中作為量刑之佐證，並依刑法第
五十九條規定減輕其刑。(四)、本件實係被害人與「卡宋」互毆致
死，此從「卡宋」坦承與被害人有舊仇，及案發後「卡宋」立即
辭工返回泰國，可見端倪，原事實審法院未詳究及此，遽行判決
抗告人有罪，顯然違法。(五)、原判決事實認定抗告人殺害被害人
之動機，是為女友爭風吃醋，此係採取「潘絲莉」等證人之陳述
為論斷基礎，但「潘絲莉」係恐因本事件致影響其所營「泰國便
當店」之生意，而為不實之證述，原事實審法院未究明「潘絲莉
」所證內容之真偽，復未審究其於警詢及偵查中之陳述有無證據
能力，於法亦有未合。(六)、依證人所述，本案之兇刀係插留在被
害人之腹部，但扣案兇刀係在「泰國便當店」之餐桌上查獲，該
刀又查無血跡及指紋，顯與常理不合，該刀復未與被害人之傷口
作比對，更違背經驗法則。另奇美醫院函對造成被害人傷口之兇
器是否與扣案之水果刀相吻合，亦隻字未提，檢察官僅以該水果
刀可刺入被害人之體內，即遽認該水果刀為本案之兇器，更顯草
率。且前揭事證，均屬「確實之新證據」，爰依刑事訴訟法第四
百二十條第一項第三款、第六款規定，聲請再審等語。原裁定以
：聲請意旨主張其係因意識不清而傷害被害人致死、應依刑法第
五十九條規定減輕其刑、被害人實係與「卡宋」互毆致死、「潘
絲莉」之證言不實及扣案兇刀未經比對、鑑識等事由，顯然欠缺
為新證據之「嶄新性」，另聲請意旨所述已取得「卡宋」、「阿
吉」及「潘絲莉」等三位證人之新證詞，及其已與被害人之家屬
訂立和解書，亦與新證據之「確實性」不相符合，均非屬「確實
之新證據」，又查無事證足證前述證人曾被檢察官追訴誣告之犯
行。因認其再審聲請為無理由，裁定予以駁回。抗告意旨雖仍執
陳詞，並謂：(一)、依刑事訴訟法第四百二十條第一項第三款規定
，有罪之判決確定後，受有罪判決之人已證明其係被誣告者，得
聲請再審。但該款所謂已證明受有罪判決之人係被誣告，如其刑
事訴訟不能開始或續行，非因證據不足者，亦屬之。原裁定僅以
查無事證足證「卡宋」等證人曾被檢察官追訴誣告之罪名，即認
不符合該條款之規定，洵屬無據。(二)、本件抗告人被指控持以殺
人之兇刀，未經作血跡及指紋之鑑定，而抗告人持有之水果刀則
放置在其所任職台灣正昇金屬股份有限公司之宿舍，此應屬案發
時已存在而不及調查之新證據云云。惟查：刑事訴訟法第四百二
十條第一項第六款所謂「發現確實之新證據」，係指該項證據於
事實審法院判決前已經存在，而為法院、當事人所不知，致未提
出，而不及調查斟酌，至其後始行發現者而言。而該項證據，固
不以絕對不須經過調查程序為條件，但必須顯然可認為足以動搖
原有罪確定判決，而為受判決人無罪、免訴、免刑或輕於原判決
所認罪名之判決者為限。又依同條第一項第三款規定，有罪之判
決確定後，受有罪判決之人已證明其係被誣告者，固得聲請再審
，但該款所謂已證明其係被誣告，須其證明已經判決確定，或其
刑事訴訟不能開始或續行，非因證據不足者為限。此觀同條第二
項之規定甚明。依本件聲請意旨及其檢附資料，各該內容或屬事
實審法院判決前，抗告人已經知悉並提出主張，或為對於原判決
已斟酌、說明之事項，再度爭執，而非原事實審法院判決前已存
在，為當事人所不知，至其後始行發現，且從形式上觀察，顯然
足以動搖原有罪確定判決之確實新證據，另又查無抗告人業經判
決確定證明其係被誣告，或其刑事訴訟不能開始或續行非因證據
不足之情形等證據，自不能謂為有再審之理由。原裁定因而駁回
抗告人再審之聲請，於法核無違誤。抗告意旨仍執陳詞，對於原
裁定所為論述，持憑己見而為不同之評價，或提出非屬確實之新
證據，對原確定判決已在理由中詳加說明之事項，任意指摘，為
無理由，應予駁回。
據上論結，應依刑事訴訟法第四百十二條，裁定如主文。
中    華    民    國  一○○  年   十二   月  二十二  日
                      最高法院刑事第二庭
                          審判長法官  謝  俊  雄  
                                法官  魏  新  和  
                                法官  陳  世  雄  
                                法官  徐  文  亮  
                                法官  吳  信  銘  
本件正本證明與原本無異
                                      書  記  官  
中    華    民    國  一○○  年   十二   月  二十七  日
                                                      v